【裁判字號】    99,易,731
【裁判日期】    991028
【裁判案由】    違反毒品危害防制條例
【裁判全文】
臺灣嘉義地方法院刑事判決               99年度易字第731號
公  訴  人  臺灣嘉義地方法院檢察署檢察官
被      告  甲○○
上列被告因違反毒品危害防制條例案件，經檢察官提起公訴（99
年度毒偵字第1435號），因被告於本院準備程序中就被訴事實為
有罪之陳述，經本院合議庭裁定由受命法官獨任以簡式審判程序
審理判決如下：
    主  文
甲○○施用第二級毒品，累犯，處有期徒刑陸月，如易科罰金，
以新臺幣壹仟元折算壹日。
    事  實
一、甲○○於民國87年間曾因施用毒品案件，經依裁定令入臺灣
    嘉義少年觀護所附設勒戒處所觀察、勒戒後，認為無繼續施
    用毒品之傾向，於同年12月9日出所；而後又因施用毒品案
    件，經依裁定令入臺灣嘉義少年觀護所附設勒戒處所觀察、
    勒戒後，因認有繼續施用毒品之傾向，再令入臺灣臺中少年
    戒治所強制戒治後，迄於89年9月13日停止戒治付保護管束
    期滿執行完畢，又於93年間因施用毒品案件，經國防部南部
    地方軍事法院澎湖分院以93年度澎裁字第1號裁定令送勒戒
    處所觀察勒戒，並於同年4月14日，經國防部南部地方軍事
    法院澎湖分院檢察署為不起訴處分確定。復於觀察勒戒執行
    完畢釋放後五年內，又於96年間因違反毒品危害防制條例等
    案件，經本院以96度年易字第248號判處施用毒品2罪均有期
    徒刑5月確定，嗣後施用毒品2罪均經減刑為有期徒刑2月15
    日確定；以96年度嘉簡字第1034號判處有期徒刑6月確定；
    以96年度嘉簡字第1390號判處有期徒刑6月確定，而上開各
    罪經本院以96年度聲字第868號定應執行刑為1年3月確定（
    第一部份），復因違反毒品危害防制條例、家庭暴力防治法
    等案件，經本院以96年度嘉簡字第1762號判處有期徒刑6 月
    確定；以96年度嘉簡字第1546號判處有期徒刑5月確定；以
    96年度嘉簡字第1861號判處有期徒刑4月確定；以96年度嘉
    簡字第1887號判處有期徒刑3月確定；以97年度嘉簡字第176
    號判處有期徒刑6月確定，而上開各罪經本院以97年度聲字
    第488號定應執行刑為1年8月確定（第二部分），上揭第一
    部分及第二部分經接續執行，於99年4月14日假釋出監、99
    年6月22日因保護管束期滿視為執行完畢。詎仍不知悔改，
    竟基於施用第二級毒品安非他命之犯意，於99年7月23日中
    午12時，在嘉義市○○路130巷36號住處，以將安非他命放
    置於玻璃球內，點火燒烤吸煙之方式，施用第二級毒品安非
    他命1次。嗣於99年7月24日11時30分許，經警盤查，並徵得
    其同意而採尿送驗後，其尿液檢驗結果呈安非他命與甲基安
    非他命均為陽性反應。
二、案經嘉義市政府警察局第一分局報告臺灣嘉義地方法院檢察
    署檢察官偵查起訴。
    理  由
一、本件被告所涉犯者為毒品危害防制條例第10條第2項之罪，
    非死刑、無期徒刑、最輕本刑為3年以上有期徒刑之罪或高
    等法院管轄第一審案件。本院行準備程序時，被告就被訴事
    實為有罪之陳述，經告知簡式審判程序之旨，並聽取檢察官
    及被告之意見後，本院爰依刑事訴訟法第273條之1第1項裁
    定由受命法官獨任進行簡式審判程序。故本件簡式審判程序
    之證據調查，依刑事訴訟法第273條之2之規定，不受同法第
    159條第1項、第161條之2、第161條之3、第163條之1及第
    164條至第170條規定之限制，合先敘明。
二、上揭犯罪事實，業據被告於本院審理時坦承不諱（見本院卷
    34頁），而被告於查獲該日經警採集尿液送驗結果，呈安非
    他命及甲基安非他命陽性反應之事實，有長榮大學99年8月9
    日之確認報告（檢體資料；1L990702號）、尿液採證同意書
    、尿液送驗姓名對照各乙份附卷可稽，均足資擔保被告於本
    院審理時所為之上開任意性自白確與事實相符，應堪採信。
三、按施用第二級毒品為犯罪行為，毒品危害防制條例第10條定
    有處罰明文。故施用第二級毒品者，依前揭規定本應科以刑
    罰，惟基於刑事政策，對合於一定條件之施用者，則依同條
    例第20條、第23條之規定，施以觀察、勒戒或強制戒治之保
    安處分。又毒品危害防制條例第20條、第23條將施用毒品之
    刑事處遇程序，區分為「初犯」及「5年內再犯」、「5 年
    後再犯」。依其立法理由之說明：「初犯」，經觀察、勒戒
    或強制戒治後，應為不起訴處分或不付審理之裁定；經觀察
    、勒戒或強制戒治執行完畢釋放後，「5年內再犯」者，因
    其再犯率甚高，原實施之觀察、勒戒及強制戒治既已無法收
    其實效，爰依法追訴或裁定交付審理。至於經觀察、勒戒或
    強制戒治執行完畢釋放後，「5年後再犯」者，前所實施之
    觀察、勒戒或強制戒治已足以遮斷其施用毒品之毒癮，為期
    自新及協助其斷除毒癮，仍適用「初犯」規定，先經觀察、
    勒戒或強制戒治之程序。從而依修正後之規定，僅限於「初
    犯」及「5年後再犯」2種情形，始應先經觀察、勒戒或強制
    戒治程序。倘被告於5年內已再犯，經依法追訴處罰，縱其
    第3次（或第3次以上）再度施用毒品之時間，在初犯經觀察
    、勒戒或強制戒治執行完畢釋放5年以後，已不合於「5年後
    再犯」之規定，且因已於「5年內再犯」，顯見其再犯率甚
    高，原實施觀察、勒戒或強制戒治，已無法收其實效，即應
    依該條例第10條處罰（最高法院95年5月9日第7次、97年度
    第5次刑事庭會議決議參照）。本件被告曾因施用毒品案件
    於87年間經依裁定令入臺灣嘉義少年觀護所附設勒戒處所觀
    察、勒戒後，認為無繼續施用毒品之傾向，於同年12月9日
    出所；而後又因施用毒品案件，經依裁定令入臺灣嘉義少年
    觀護所附設勒戒處所觀察、勒戒後，因認有繼續施用毒品之
    傾向，再令入臺灣臺中少年戒治所強制戒治後，迄於89年9
    月13日停止戒治付保護管束期滿執行完畢，又於93年間因施
    用毒品案件，經國防部南部地方軍事法院澎湖分院以93年度
    澎裁字第1號裁定令送勒戒處所觀察勒戒，並於同年4月14日
    ，經國防部南部地方軍事法院澎湖分院檢察署為不起訴處分
    確定。復於觀察勒戒執行完畢釋放後五年內，又於96年間因
    違反毒品危害防制條例等案件，經本院以96度年易字第24 8
    號判處施用毒品2罪均有期徒刑5月確定，嗣後施用毒品2罪
    均經減刑為有期徒刑2月15日確定；以96年度嘉簡字第103 4
    號判處有期徒刑6月確定；以96年度嘉簡字第1390號判處有
    期徒刑6月確定，而上開各罪經本院以96年度聲字第868號定
    應執行刑為1年3月確定（第一部份），復因違反毒品危害防
    制條例、家庭暴力防治法等案件，經本院以96年度嘉簡字第
    1762號判處有期徒刑6月確定；以96年度嘉簡字第1546號判
    處有期徒刑5月確定；以96年度嘉簡字第1861號判處有期徒
    刑4月確定；以96年度嘉簡字第1887號判處有期徒刑3月確定
    ；以97年度嘉簡字第176號判處有期徒刑6月確定，而上開各
    罪經本院以97年度聲字第488號定應執行刑為1年8月確定（
    第二部分），上揭第一部分及第二部分經接續執行，於99
    年4月14日假釋出監、99年6月22日因保護管束期滿視為執行
    完畢。有臺灣高等法院被告前案紀錄表1份在卷可按。是被
    告於強制戒治執行完畢釋放後，於5年內已再犯，並經依法
    追訴處罰，雖其本件再度施用毒品之時間，在經強制戒治執
    行完畢釋放5年以後，已不合於「5年後再犯」之規定，依上
    開決定，應依法追訴處罰甚明。本件事證明確，被告之犯行
    應堪予認定。
四、核被告所為，係犯毒品危害防制條例第10條第2項之施用第2
    級毒品罪。被告持有第2級毒品甲基安非他命進而施用之，
    其持有之低度行為應為施用之高度行為所吸收，不另論罪。
    被告受徒刑之執行完畢後，5年以內故意再犯本件有期徒刑
    以上之罪，為累犯，應依刑法第47條第1項規定加重其刑。
    爰審酌被告前因施用毒品犯行，經強制戒治執行完畢，猶不
    思藉機徹底戒除施用毒品之惡習，仍屢次施用毒品，惟其施
    用毒品係自戕行為，尚未嚴重破壞社會秩序或侵害他人權益
    ，且被告坦承犯行、犯後態度尚可暨其犯罪之動機、目的、
    手段，及其國中肄業之智識程度，自述未婚、與祖父同住、
    目前無業之生活狀況等一切情狀，量處如主文所示之刑。
據上論斷，應依刑事訴訟法第273條之1第1項、第299條第1項前
段，毒品危害防制條例第10條第2項，刑法第11條前段、第47 條
第1項，判決如主文。
本案經檢察官陳志川到庭執行職務
中    華    民    國    99    年    10    月    28    日
                  刑事第三庭    法  官  葉淑儀
以上正本證明與原本無異。
如不服本判決應於收受判決後10日內向本院提出上訴書狀，並應
敘述具體理由；其未敘述上訴理由者，應於上訴期間屆滿後20日
內向本院補提理由書（均須按他造當事人之人數附繕本）「切勿
逕送上級法院」。
中    華    民    國    99    年    10    月    28    日
                                書記官  劉美娟
附錄本案論罪科刑法條全文：
毒品危害防制條例第10條第2項
施用第二級毒品者，處 3 年以下有期徒刑。

司法院資訊處製作；財團法人民間司法改革基金會備份。
